【裁判字號】    97,交聲,97
【裁判日期】    970328
【裁判案由】    違反道路交通管理處罰條例聲明異議
【裁判全文】
臺灣臺北地方法院交通事件裁定          97年度交聲字第97號
原處分機關  臺北市交通事件裁決所
受  處分人
即  異議人  乙○○
上列受處分人因違反道路交通管理處罰條例案件，對於臺北市交
通事件裁決所民國96年9月17日所為北市裁四字第裁22-AEV76610
4號之裁決書（原舉發案號：北市警交字第AEV766104號）、96年
11月22日所為北市裁四字第裁22-AEV602485號之裁決書（原舉發
案號：北市警交字第AEV602485號）、96年12月5日所為北市裁四
字第裁22-AEV915906號之裁決書（原舉發案號：北市警交字第AE
V915906號）均聲明異議，本院裁定如下：
    主  文
原處分之臺北市交通事件裁決所北市裁四字第裁22-AEV766104號
、北市裁四字第裁22-AEV602485號、北市裁四字第裁22-AEV9159
06號均撤銷。
乙○○不罰。
    理  由
一、聲明異議意旨略以：異議人即受處分人乙○○分別於下述時
    、地駕駛車號658─BAF重型機車違規，經警舉發下述之違規
    情節：(一)96年6月25日3時35分，於臺北市○○○路144 巷，
    逆向行駛；(二)96年8月30日1時30分，於臺北市○○路○段，
    騎乘機車未戴安全帽；(三)96年9月21日23時6分，於臺北市○
    ○路與館前路口，未兩段式左轉。惟查異議人表示於上述(一)
    、(二)案發時，伊正在上班，有出勤證明可為佐證，當時機車
    非由其本人所騎乘，且於(一)時，有朋友可以作證有人背異議
    人的證件身分資料，並寫異議人的資料被開單，而上述(三)案
    發時，異議人在朋友家，該朋友之家人皆可作證，是上開三
    件違規係他人冒名所為，爰對原處分不服，依法聲明異議，
    請求依法撤銷原處分等語。
二、原處分機關以：異議人即受處分人劉惟柔分別於下述時、地
    駕駛車號658-BAF重型機車，經警舉發違規如下分述之：
    (一)96年6月25日3時35分，於臺北市○○○路，不按遵行之方
      向行駛，當場掣發臺北市政府交通局舉發違反道路交通管
      理事件通知單。嗣受處分人於舉發通知單上所載應到案日
      期（96年07月10日）前提出陳訴，原處分機關函請舉發單
      位調查結果，仍認受處分人有上開違規行為，乃依道路交
      通管理處罰條例第45條第1 款及違反道路交通管理事件統
      一裁罰基準及處理細則所訂之違反道路交通管理事件統一
      裁罰基準表之規定，於96年09月17日以北市裁四字第裁22
      -AEV766104號裁決書裁處受處分人新臺幣（下同）1800元
      罰鍰等語。
    (二)96年8月30日1時30分，於臺北市○○路○段，機器腳踏車
      駕駛人未依規定戴安全帽，當場掣發臺北市政府交通局舉
      發違反道路交通管理事件通知單。嗣受處分人於舉發通知
      單上所載應到案日期（96年09月14日）前提出陳訴，原處
      分機關函請舉發單位調查結果，仍認受處分人有上開違規
      行為，乃依道路交通管理處罰條例第31條第6 項及違反道
      路交通管理事件統一裁罰基準及處理細則所訂之違反道路
      交通管理事件統一裁罰基準表之規定，於96年11月22日以
      北市裁四字第裁22-AEV602485號裁決書裁處受處分人500
      元罰鍰等語。
    (三)96年9月21日23時6分，於臺北市○○路，不依標誌、標線
      號誌指示，當場掣發臺北市政府交通局舉發違反道路交通
      管理事件通知單。嗣受處分人於舉發通知單上所載應到案
      日期（96年10月06日）前提出陳訴，原處分機關函請舉發
      單位調查結果，仍認受處分人有上開違規行為，乃依道路
      交通管理處罰條例第48條第1項第2款及違反道路交通管理
      事件統一裁罰基準及處理細則所訂之違反道路交通管理事
      件統一裁罰基準表之規定，於96年12月05日以北市裁四字
      第裁22-AEV915906號裁決書裁處受處分人1800元罰鍰等語
      。
三、查車號658─BAF重型機車之駕駛人於上揭時、地，有上述之
    違規行為，有前開臺北市政府警察局舉發違規通知單可佐，
    堪以認定。本件爭點在於：本件違規被警取締駕駛上開機車
    之人係異議人本件駕駛？或第三人駕駛違規冒用異議人名義
    簽名？經查：
  (一)證人丙○○○○於本院97年3 月14日審訊具結證述：我製作
    AEV766104 號違規單，違規人不是庭上乙○○，根據查獲資
    料，應該是丁沛汝，已經被大同分局移送，今天甲○○○○
    有帶移送書影本，跟移送書所載是同一人，實際違規人是丁
    沛汝，不是乙○○等語綦詳（見臺灣臺北地方法院97年度交
    聲字第97號，以下簡稱本院卷，第21背面至22頁）。
  (二)證人甲○○○○於本院97年3 月14日審訊具結證述：我製作
    AEV602485 號違規單，違規人不是庭上乙○○，根據查獲資
    料，應該是丁沛汝，已經被大同分局移送，庭呈移送書影本
    ，實際違規人是丁沛汝，不是乙○○等語綦詳（見本院卷第
    21背面至22頁）。
  (三)證人丁○○○○於本院97年3 月14日審訊具結證述：我製作
    AEV915906 號違規單，違規人不是庭上乙○○，根據查獲資
    料，應該是丁沛汝，已經被大同分局移送，今天甲○○○○
    有帶移送書影本，跟移送書所載是送，庭呈移送書影本，實
    際違規人是丁沛汝，不是乙○○等語綦詳（見本院卷第21背
    面至22頁）。
  (四)復有臺北市政府警察局大同分局少年事件移送書附卷可稽（
    本院卷第26至29頁）
  (五)末酌上開三張違規單簽名「乙○○」與本案異議人即受處分
    人乙○○簽名「乙○○」之筆順、字畫次序、形狀、體形大
    小均有不同，應係不同之人簽名，是上開三張違規單之實際
    違規人應非本件異議人即受處分人乙○○，洵堪認定。
四、綜上，異議人遭第三人冒名致受交通違規處分之事證甚為明
    確。因此，異議人辯稱上開三件裁決書之違規人非伊所騎乘
    ，即有所據，是原處分機關裁決之基礎即有錯誤，進而遽予
    裁決受處分人分別應繳罰鍰1800元、500元、1800 元，即失
    其附麗，致原處分違法裁決，而異議人聲明異議為有理由，
    自應由本院將上開三件裁決書處分均撤銷，並予異議人不罰
    ，以臻適法。
據上論斷，應依道路交通案件處理辦法第20條，裁定如主文。
中    華    民    國    97    年  3     月      28    日
                      交通法庭法  官  施添寶
以上正本證明與原本無異。
如不服本裁定，應於送達後5日內，向本院提出抗告狀。
                              書記官  陳弘文
中    華    民    國    97    年  4     月       7    日


司法院資訊處製作；財團法人民間司法改革基金會備份。
